臺灣臺北地方法院民事裁定　　　　　　 96年度小上字第113號
上　訴　人　華淵電腦軟體股份有限公司
法定代理人　丁○○
訴訟代理人　丙○○
被上訴人　　恒穠企業股份有限公司
　　　　　　　　　　　　之1
法定代理人　乙○○
訴訟代理人　甲○○
上列當事人間請求返還價金事件，上訴人對於中華民國96年8 月
22日本院臺北簡易庭96年度北小字第2609號第一審小額民事判決
提起上訴，本院裁定如下：
    主   文
上訴駁回。
第二審訴訟費用新臺幣壹仟伍佰元由上訴人負擔。
    理   由
一、按對於小額程序之第一審裁判上訴，非以其違背法令為理由
    ，不得為之；至其上訴狀應記載上訴理由，表明下列各款事
    項：一、原判決所違背之法令及其具體內容；二、依訴訟資
    料可認為原判決有違背法令之具體事實，民事訴訟法第436
    條之24第2項、第436條之25分別定有明文。又依同法第436
    條之32第2項準用第468條及第469條第1款至第5款規定，判
    決不適用法規或適用不當者，為違背法令，其中判決有同法
    第469條第1款至第5款情形之一者，為當然違背法令。是當
    事人於小額訴訟程序提起上訴，如依民事訴訟法第468條規
    定，以第一審判決有不適用法規或適用法規不當為理由時，
    其上訴狀或理由書應有具體之指摘，並揭示該法規之條項或
    其內容；若係成文法以外之法則，應揭示該法則之旨趣；倘
    為司法院解釋、或最高法院之判例，則應揭示該判解之字號
    或其內容；如以民事訴訟法第469條第1款至第5款情形為理
    由時，其上訴狀或理由書，應揭示合於該條款之事實；上訴
    狀或理由書如未依此項方法表明者，即難認為已對第一審判
    決之違背法令有具體之指摘，其上訴自難認為合法。
二、上訴意旨略以：被上訴人於民國95年6月22日與上訴人簽訂
    電腦軟體系統買賣合約（下稱系爭合約），訂購「華淵ERP
    整合系統」軟體，總價新臺幣（下同）11萬元，被上訴人先
    行支付9萬9,000元，嗣被上訴人以系統無法正常操作，且欠
    缺約定之性能而解除契約，並起訴請求上訴人返還已付價金
    及自起訴狀繕本送達翌日起算法定利息，原審判決理由顯有
    可議：(一)系爭合約書雖約定附加免費撰寫「增加預估受訂單
    表、增加成本分析表、增加費用攤提功能等」之功能，惟該
    功能與系爭合約約定之主要買賣標的物即「華淵貿易管理系
    統8人版」軟體（下稱系爭軟體）並非不可分割，無因該部
    分功能未完成安裝即導致系爭軟體功能全部或一部喪失，或
    經濟目的無法達成，被上訴人主張解除契約為無理由；(二)系
    爭合約除以移轉系爭軟體為買賣標的物外，並須將系爭軟體
    安裝於被上訴人所指示之電腦，以為工作之完成，故系爭合
    約含有承攬之約定，原審僅以僅已被上訴人主張認有民法第
    359條解除事由，認事用法顯有違誤；(三)上訴人依民法第359
    條規定解除契約顯失公平，不得解除契約，僅得請求減少價
    金等語，並聲明：原判決廢棄並駁回；被上訴於原審之訴及
    假執行之聲請均駁回。
三、經查，系爭合約所約定附加免費撰寫之功能，可否與系爭軟
    體分割，或足否導致系爭軟體功能全部或一部喪失及經濟目
    的無法達成，以及系爭合約是否含有承攬之約定等情乃事實
    問題，而取捨證據認定事實則屬於事實審法院之職權，若其
    認定並不違背法令，即不許任意指摘其認定不當，以為上訴
    理由（最高法院28年上字第1515號判例參照）。原判決已詳
    載上開附加免費撰寫之功能，與系爭軟體不可分割，該部分
    軟體未能安裝或功能喪失，即足使被上訴人訂約購買系爭軟
    體之經濟目的無法達成，並且減少其預定效用，應可認為存
    在瑕疵，從而被上訴人以此項瑕疵為原因，對上訴人解除買
    賣契約而請求返還價金及附加之利息，自為民法第359條所
    許等語，核其適用法令，並無違誤之處。上訴人於上訴狀內
    所載，既係就原審取捨證據、認定事實及解釋契約之職權行
    使，指摘其為不當，並就原審命為辯論及已論斷者，泛言謂
    為違法，而非表明該判決所違背之法令及其具體內容，暨依
    訴訟資料合於該違背法令之具體事實，難認其已合法表明上
    訴理由。揆諸前揭說明，應認上訴人提起本件上訴，未具上
    訴之合法程式，其上訴自難認為合法，自應裁定駁回其上訴
    。
四、又在小額訴訟程序，為求程序進行之簡速，得據為判決基礎
    之訴訟資料，以第一審程序以提出者為限。當事人於第二審
    程序，不得提出新攻擊或防禦方法，民事訴訟法第436條之
    28前段定有明文。如當事人違背此項規定，於第二審程序提
    出新攻擊或防禦方法，第二審對之不得加以斟酌。上訴人於
    上訴後始提出被上訴人依民法第359條規定解除契約顯失公
    平，不得解除契約，僅得請求減少價金云云之抗辯，對此新
    攻擊或防禦方法，依上揭規定，本院對之亦無從加以斟酌，
    附此敘明。
五、本件訴訟費用額，確定為如主文第2項所示。
六、據上論結，本件上訴為不合法，依民事訴訟法第436條之32
    第1項、第2項、第444條第1項前段、第436條之19第1項、第
    95條、第78條，裁定如主文。
中　　華　　民　　國　　96　　年　　12　　月　　31  　日
                  民事第四庭  審判長法  官  劉坤典
                                    法　官　王幸華
                                    法　官　賴武志
以上正本係照原本作成
本裁定不得抗告。
中　　華　　民　　國　　96　　年　　12　　月　　31　　日
                    　　　　　　    書記官　施若娟
